臺北高等行政法院裁定
111年度交上字第77號
上  訴  人  廖苡伶                                     

被 上訴 人  交通部公路總局新竹區監理所

代  表  人  吳季娟        
上列當事人間交通裁決事件，上訴人對於中華民國110年12月29
日臺灣新竹地方法院110年度交字第237號行政訴訟判決，提起上
訴，本院裁定如下：
　　主  文
上訴駁回。
上訴審訴訟費用新臺幣柒佰伍拾元由上訴人負擔。
　　理  由
一、按對於交通裁決事件之判決提起上訴，非以其違背法令為理
    由，不得為之，且應於上訴理由中表明原判決所違背之法令
    及其具體內容之事由，或表明依訴訟資料可認為原判決有違
    背法令之具體事實之事由，行政訴訟法第237條之9第2項準
    用第235條第2項及第236條之1規定甚明。是對於地方法院交
    通裁決事件之判決上訴，非以其違背法令，且於上訴理由中
    表明上開事由之一者，即屬不應准許，自應認為不合法而駁
    回之。又依同法第237條之9第2項準用第236條之2第3項、第
    243條第1項規定，判決不適用法規或適用不當者，為違背法
    令；而判決有第243條第2項所列各款情形之一者，為當然違
    背法令。是當事人對於地方法院交通裁決事件之判決上訴，
    如依行政訴訟法第237條之9第2項準用第236條之2第3項、第
    243條第1項規定，以判決有不適用法規或適用不當為理由時
    ，其上訴狀或理由書應表明原判決所違背之法令及其具體內
    容；若係成文法以外之法則，應揭示該法則之旨趣，倘為司
    法院解釋，則為揭示該解釋之字號或其內容。如以行政訴訟
    法第237條之9第2項準用第236條之2第3項、第243條第2項所
    列各款情形為理由時，其上訴狀或理由書，應揭示合於該條
    項各款之事實。上訴狀或理由書如未依此項方法表明者，即
    難認為已對交通裁決事件之判決之違背法令有具體之指摘，
    其上訴自難認為合法。
二、上訴人於民國110年4月19日16時47分許，騎乘車牌號碼000-
    000號普通重型機車（下稱A車）至新竹縣○○鄉○○路00號前，
    停放車輛時不慎碰撞訴外人戴詩涵停放於該處之車牌號碼00
    0-0000號普通重型機車（下稱B車）後未依規定處置，經戴
    詩涵察覺B車遭碰撞致輕微凹陷後報警處理。經新竹縣政府
    警察局新湖分局（下稱舉發機關）山崎派出所員警調閱監視
    器，發現上訴人停放A車時，A車向左傾致碰撞停放於左側之
    B車，認上訴人有「汽車駕駛人駕駛汽車肇事，無人受傷或
    死亡而未依規定處置逃逸」之違規行為，乃製單舉發。嗣上
    訴人向被上訴人提出申訴，經舉發機關查復以再次檢視影像
    ，難以明確認定上訴人為逃逸行為，請被上訴人將道路交通
    管理處罰條例第62條第1項後段變更依同條項前段裁處，被
    上訴人乃認違規事實明確，以上訴人有「汽車駕駛人駕駛汽
    車肇事，無人受傷或死亡而未依規定處置」之違規行為，依
    道路交通管理處罰條例第62條第1項前段規定，以110年9月1
    0日竹監裁字第50-E61578657號違反道路交通管理裁決書（
    下稱原處分）裁處上訴人罰鍰新臺幣（下同）1,000元。上
    訴人不服原處分，提起行政訴訟，經臺灣新竹地方法院（下
    稱原審）以110年12月29日110年度交字第237號行政訴訟判
    決（下稱原判決）駁回其訴。上訴人猶不服，遂提起本件上
    訴。
三、上訴人對於原判決提起上訴，上訴意旨略以：㈠依採證光碟
    影像所示，A車與B車接觸而產生震動之位置在伊右側，斯時
    伊雙手業已離開A車握把，身體亦轉向左側，客觀上未以人
    力或機動力支配操縱A車，主觀上亦無從意識到兩車間接觸
    而生之震動，故伊無肇事故意或有為損害之認識。㈡舉發機
    關交通事故照片黏貼紀錄表所示照片下方說明欄雖勾選車損
    ，然該等照片並未顯示有凹痕或其他傷痕，足見依照片所示
    ，難認有肇事所生之損害。㈢事發當時伊已熄火，左手抽離A
    車鑰匙，雙手業已離開A車握把，此時A車未以原機械動力移
    動，亦不在伊之控制或操縱之下，實非駕駛行為等語。惟查
    ，原判決業已敘明：「按『駕駛』於道路交通管理處罰條例之
    定義係指使交通工具行駛於道路而言，只要行為人控制動力
    交通工具（例如：轉動方向盤或煞車）即應屬法條所稱之「
    駕駛」，並不以該車引擎確已啟動為必要；亦有認所謂「駕
    駛」，指該動力交通工具在行為人控制或操控下，啟駛移動
    於道路上之謂，其啟動引擎或馬達產生動力而移動者，固無
    論矣，即未啟動引擎或馬達，而係利用地形陡坡順向下滑而
    移動，或於行駛過程關閉引擎、馬達，使該動力交通工具以
    慣性滑行方式移動，或暫時停止者，因該動力交通工具仍在
    行為人控制或操控下移動，對於同時參與道路交通之其他人
    仍可產生危害或威脅，自亦屬駕駛行為……。本件事發當時，
    原告於發動車輛跨坐A車上，並控制機車車頭方向前行駛入
    停放空間，並於立側柱時放倒至碰撞訴外人之B車，導致B車
    有受損情事，其該等操控車輛行為自屬駕駛行為無誤，尚不
    因其有無利用引擎或馬達產生動力而移動（即催油門），而
    異其認定。……再原告停放A車後，A車與其另一側之第三人所
    有車輛相距甚寬，而其機車籃確實緊靠訴外人B車之車頭側
    邊，而碰撞處確實有輕微之凹陷等情，有新竹縣○○○○○○○○○○
    ○○○○道路交通事故照片黏貼紀錄表所示照片附卷可證……，而
    原告於停放機車後先行調整其置於機車籃內之安全帽後始步
    行離開，亦為其所不否認，復有原告行政起訴狀在卷可佐……
    ，是在如此近距離整理其安全帽之情況下，且因此導致B車
    振動之情形下，顯然可明確知悉其停放之A車確與B車發生碰
    撞，是堪認原告當時已知悉有發生碰撞，且B車確因此擦撞
    而產生輕微凹陷，然原告卻未留待現場依處理辦法第3條第4
    、5款規定處置，亦未報警處理或留下聯絡電話，而逕自離
    開現場，是原告駕車肇事後未依上開處理辦法處置，其主觀
    上具有可歸責事由，堪以認定。」等語（原判決第5頁、本
    院卷第17頁）。經核上訴人之上訴理由，無非執業據原審論
    斷不採之陳詞，再予爭執，或就原審取捨證據、認定事實之
    職權行使，指摘其為不當，或係以其一己對法規之主觀見解
    ，任意指摘原判決所為論斷有違背法令之情，而非具體表明
    合於不適用法規、適用法規不當、或行政訴訟法第237條之9
    第2項準用第236條之2第3項、第243條第2項所列各款之情形
    ，難認對該判決如何違背法令已有具體之指摘，依首開規定
    及說明，應認其上訴為不合法，應予駁回。
四、末按，交通裁決事件之上訴，行政法院為訴訟費用之裁判時
    ，應確定其費用額，此觀行政訴訟法第237條之9第2項準用
    第237條之8第1項規定即明。本件上訴人對於交通裁決事件
    之上訴，既經駁回，則上訴審訴訟費用750元（上訴裁判費
    ）自應由上訴人負擔，爰併予確定如主文第2項所示。
五、據上論結，本件上訴為不合法，裁定如主文。
中　　華　　民　　國　　111 　年　　3　 　月　　31　　日
                    臺北高等行政法院第五庭
                              審判長法  官　蘇嫊娟
                                    法  官　陳雪玉
                                    法  官　魏式瑜
上為正本係照原本作成。
不得抗告。
中　　華　　民　　國　　111 　年　　3 　　月　　31　　日
　　　　　　　　　　　　　　        書記官　林俞文